【裁判字號】    90,自,223
【裁判日期】    900705
【裁判案由】    詐欺
【裁判全文】
臺灣臺中地方法院刑事判決                            九十年度自字第二二三號
    自  訴  人  甲○○
    代  理  人  曾耀聰律師
    被      告  乙○○
    選任辯護人  劉北元律師
                邢俊文律師
右列被告因詐欺案件，經自訴人提起自訴，本院判決如左：
    主  文
乙○○無罪。
    理  由
一、自訴意旨略以：被告乙○○自始無付款真意，竟意圖為自己不法之所有，向自訴
    人甲○○詐稱以隱名合夥方式，由自訴人出資，被告出名，共同經營當舖，被告
    再按月給付自訴人當月出資之百分之五作為紅利（設當月自訴人出資新臺幣《下
    同》一百萬元，被告即給付自訴人一百零五萬元），使自訴人信以為真，而按月
    交付被告二十萬元至二百萬元不等之資金。被告以此方式，自八十八年五月起至
    八十九年八月止，陸續向自訴人詐得三千一百七十餘萬元。嗣自訴人心生懷疑，
    自八十九年九月起即未再出資，並要求被告返還受領資金。詎被告又佯稱手頭不
    便，希望自訴人能讓其按月攤還，並同時簽發支票十三紙、本票一紙，及交付二
    紙客票供作清償欠款之用。屆期經自訴人向付款銀行提示付款，竟均因存款不足
    而遭退票，自訴人向被告追償時，被告已逃匿無蹤，自訴人始知受騙。因認被告
    涉犯刑法第三百三十九條第一項之詐欺取財罪嫌。
二、按犯罪事實應依證據認定之，無證據不得推定其犯罪事實；不能證明被告犯罪者
    ，應諭知無罪之判決，刑事訴訟法第一百五十四條、第三百零一條第一項分別定
    有明文。又認定不利於被告之事實，須依積極證據，苟積極證據不足為不利於被
    告事實之認定時，即應為有利於被告之認定，更不必有何有利之證據；認定犯罪
    事實所憑之證據，雖不以直接證據為限，間接證據亦包括在內，然而無論直接或
    間接證據，其為訴訟上之證明，須於通常一般之人均不致有所懷疑，而得確信為
    真實之程度者，始得據為有罪之認定；再事實之認定，應憑證據，如未能發現相
    當證據，或證據不足以證明，自不能以推測或擬制之方法，以為裁判之基礎；另
    刑法第三百三十九條第一項詐欺罪之成立，以意圖為自己或第三人不法所有，以
    詐術使人將本人或第三人之物交付為要件。所謂以詐術使人交付，必須被詐欺人
    因其詐術而陷於錯誤，若其所用方法，不能認為詐術，亦不致使人陷於錯誤，即
    不構成該罪，最高法院分別著有三十年上字第八一六號、七十六年台上字第四九
    八六號、四十年台上字第八六號、四十六年台上字第二六０號判例可資參照。
三、自訴人甲○○認被告乙○○涉犯右揭罪嫌，無非以其由安泰商業銀行匯款予被告
    之匯款紀錄及被告交付之支票十五紙、本票一紙為據。訊據被告堅決否認有何詐
    欺取財犯行，辯稱：伊姐夫賴俊名自八十七年二、三月起，透過伊向甲○○借錢
    週轉，至八十七年七、八月間，累積共借六百多萬元，當時約定每月十萬元付七
    千元的利息，八十八年六月間，減為每月十萬元付六千元利息，至八十九年五月
    又降為每十萬元付五千元利息。八十八年間有向甲○○借錢，是用來還利息。現
    共欠甲○○三千多萬元，因借錢後利息又加上，不斷累積才會這麼多。支票及本
    票是應甲○○要求簽發，但已無力付款。伊未曾以合夥開當舖名義向甲○○收取
    投資款等語。
四、經查：
（一）自訴人指訴被告以隱名合夥共同經營當舖為詐術而騙取其投資款三千一百七十
      餘萬元一節（見自訴狀及本院九十年四月十三日訊問筆錄），為被告嚴予否認
      。本院審酌：(1)自訴人未能提出與被告合夥經營當舖之書面契約或其他資料；
      (2)未能舉出人證證明雙方有此約定（以上均見本院九十年六月二十一日訊問筆
      錄）；(3)自陳並未看見被告開設當舖（見本院九十年四月十三日訊問筆錄），
      卻自八十八年五月起至八十九年九月止持續不斷匯款予被告達三千餘萬元，顯
      與常情悖違至鉅等情，認自訴人前開指訴，尚難採信。
（二）自訴人陳稱其自八十八年五月起至八十九年八月止，多次由其安泰商業銀行第
      00000000000號帳戶匯款予被告，且持有被告簽發、交付用以償還欠款之支票
      共十五紙、本票一紙等情，有其提出之安泰商業銀行存款當期交易明細表一份
      及前開支票十五紙、本票一紙為證。訊之被告對上情亦不否認，然辯稱伊於該
      期間亦陸續還款約一百六十筆，並陳明自訴人所提匯款明細表，其中「借方發
      生欄」前三碼816是其使用華南商業銀行支票之該銀行代號，後七碼為其簽發
支票之號碼，可證其與自訴人間資金往來頻繁，有借有還等語；且提出華南商
      業銀行支票存根聯一百六十紙為憑。本院審酌自訴人與被告於該期間既有頻繁
      之資金往來，自訴人又未能提出其他何以多次匯款予被告之原因（前述投資共
      同經營當舖云云，已為本院所不採），則自以被告所述是向自訴人借貸為可信
      。又由其二人頻繁之資金往來觀之，被告顯然是在背負龐大利息負擔情形下，
      以俗稱「以債養債」方式支應積欠自訴人之債務。被告以此方式拖延債務清償
      ，固不足為訓，然自訴人長期與被告有金錢借貸往來，其當已詳為評估其中之
      得失與風險，否則應無一再匯款貸予被告之理。被告嗣後雖無力償還欠款，然
      自訴人既未舉出被告有何施用詐術行為，則尚難據此而認被告涉犯詐欺取財罪
      責。
五、綜上所述，本件應屬民事債務糾紛至明。自訴人所舉證據，尚不足以證明被告涉
    犯詐欺取財罪，本院復查無證據證明被告有此犯行。不能證明被告犯罪，應諭知
    無罪之判決。
據上論斷，應依刑事訴訟法第三百四十三條、第三百零一條第一項，判決如主文
中      華      民      國      九十      年      七    月      五      日
                        法  官  游  文  科
右正本證明與原本無異。
如不服本判決，應於送達後十日內向本院提出上訴狀（須附繕本），上訴於臺灣高等
法院臺中分院
                                        書記官
中      華      民      國      九十      年      七    月      五      日


司法院資訊處製作；財團法人民間司法改革基金會備份。
